臺北高等行政法院判決
　　　　　　　　　　　　　　　　　　　95年度訴字第2165號
　　　　　　　　　　　　　　　.
原　　　告　義隆電子股份有限公司
代　表　人　甲○○
訴訟代理人　許惠月　律師
被　　　告　經濟部智慧財產局
代　表　人　蔡練生（局長）住同上
訴訟代理人　丙○○
參　加　人　美商微晶片科技公司
代　表　人　乙○○○○○○
訴訟代理人　黃章典　律師（兼送達代收人）
　　　　　　呂　光　律師
　　　　　　丁○○專利代理人.
上列當事人間因發明專利舉發事件，原告不服經濟部中華民國95
年4 月27日經訴字第09506166160 號訴願決定，提起行政訴訟，
經本院命參加人獨立參加訴訟，本院判決如下：
　　主  文
原告之訴駁回。
訴訟費用由原告負擔。
　　事  實
一、事實概要：
    參加人前於86年4 月28日以「具有少於N 個輸入／輸出（I
    ／O ）接腳之N 位元資料匯流排寬度之微控制器及其方法」
    （下稱系爭案）向中央標準局（88年1 月26日改制為智慧財
    產局即被告）申請發明專利，並以西元1996年5 月24日申請
    之美國第08/644,916號專利案主張優先權，經其編為第0000
    0000號審查，准予專利，並於公告期滿後，發給發明第9938
    8 號專利證書。嗣原告於89年4 月10日以其違反核准時專利
    法第19條、第20條第1 項第1 款及第2 項暨第71條第3 、4
    款之規定，對之提起舉發。參加人乃於93年1 月28日向被告
    申請更正系爭案申請專利範圍，經被告於94年1 月26日（94
    ）智專三（二）04024 字第09440157100 號函通知原告就該
    更正本表示意見，原告並於同年3 月2 日提出意見書。案經
    被告審查，以系爭案93年1 月28日申請專利範圍更正本，符
    合專利法第64條第1 項第1 款及第2 項之規定，准予更正。
    系爭案並依更正後之申請專利範圍審查，認其未違反核准時
    專利法第19條、第20條第1 項第1 款及第2 項、第71條第3
    、4 款之規定，以94年7 月28日（94）智專三（二）02024
    字第09420686300 號專利舉發審定書為「舉發不成立」之處
    分。原告不服，提起訴願，經遭駁回，遂向本院提起行政訴
    訟。
二、兩造聲明：
　(一)原告聲明：
    1.訴願決定及原處分均撤銷。
    2.被告應作成系爭案舉發成立之處分。
    3.訴訟費用由被告負擔。
  (二)被告聲明：
    1.駁回原告之訴。
    2.訴訟費用由原告負擔。
  (三)參加人聲明：
    1.駁回原告之訴。
    2.訴訟費用由原告負擔。
三、兩造之爭點：系爭案是否有違核准審定時專利法第19條、第
    20條第1 項第1 款及第2 項暨第71條第3 、4 款之規定，不
    符發明專利要件，而應予以撤銷？
  (一)原告主張之理由：
    1.系爭案不符合發明專利要件，違反核准時專利法第19條規
      定：
      (1)系爭案係於86年4 月28日提出申請（並引用1996年5 月
        24日申請之美國第08/644,916號專利案主張優先權），
        經被告審查核准公告發給發明第99388 號專利證書。惟
        按核准時專利法第19條所指之發明必須具有技術性，即
        發明解決問題之手段必須是涉及技術領域的技術手段。
      (2)系爭案於其說明書中所描述之相關技藝，係指習知的N
        位元微控制器必須具備大於N 支接腳，因此其發明目的
        係想要減少接腳數。由此可知，系爭案所謂N 位元微控
        制器必須具備大於N 支接腳，乃是指n 位元同時傳送，
        否則n 位元微控制器即不必具備大於N 支接腳，例如在
        習知的分批傳送技術中，N 位元可分為二次或更多次傳
        送，微控制器即不必具備大於N 支接腳。此項論述在90
        年5 月21日被告面詢中，被告即當面向參加人提出質疑
        。職是，系爭案想要改良的不是具有分批傳送功能的微
        控制器，因為若是具有分批傳送的N 位元微控制器，本
        來就不需要具備大於N 支接腳。從而，系爭案申請範圍
        中第1 項及第11項之獨立項，所載「多至N 個電耦合至
        該微控制之接腳」，顯然即與其所稱要解決問題的技術
        手段無必然關聯。
      (3)參加人自承系爭案為積體電路封裝的組合發明，又稱與
        資料傳輸技術無關，顯見系爭案僅係提出一空泛概念構
        想，卻無可據以實施之具體技術手段。蓋因參加人於專
        利說明書中對於相關技藝之說明，明確稱熟知之微控制
        器「其問題為，支援N 位元架構，多於N 個接腳需要連
        接至微控制器，減少支援N 位元或更特別是8 位元微控
        制器所需要之接腳數，便藉以減低使用該裝置之總成本
        ，保存有限之空間，因此，需要提供一種具有少於或等
        於N 個接腳之N 位元架構之微控制器及其方法」。而訴
        願決定書則稱系爭案技術特徵為運用「多功能」接腳，
        而事實上所謂「多功能接腳」亦係參加人於系爭案說明
        書中所自承之習知技術之一。則僅單純將結合習知技術
        中之微控制器、多功能接腳、資料匯流排等，卻不說明
        其如何達成多功能接腳之具體技術手段，及如何克服其
        發明背景所稱「支援N 位元架構要多於N 個接腳連接至
        微控制器」之技術難題，顯然與專利法第19條規定之發
        明專利要件不符。
      (4)系爭案申請範圍第1 項及第11項所揭之「該第一接腳、
        第二接腳及多個第三接腳之總數至少為三且少於或等於
        該資料匯流排之匯流排寬度」僅係單純描述參加人所稱
        專利技術實施後的結果，即因為運用多功能接腳，而得
        以減少接腳數，使包含電源接腳、地線接腳及輸入/ 輸
        出(I/O) 接腳的總數少於或等於匯流排寬度。其所要解
        決的問題前提仍是因為N 位元微控制器一次要同時傳送
        N 位元資訊，始會產生參加人所稱接腳數要大於N 的技
        術問題，從而可以利用系爭案所稱〝多功能接腳〞來減
        少其接腳數。職是，倘若N 位元微控制器係利用分時傳
        送方式，將N 位元資訊分二次或多次傳送者，即根本不
        需要有大於N 的接腳數。此由舉發卷附90年5 月21 日
        被告面詢會議記錄亦載明被告質疑「此界定不是很合理
        ，只有上限，至少要下限，且界定多功能接腳之達成要
        清楚，對舉發人本日要提出證據之例子，才具體」等語
        ，即可證之。
      (5)發明專利分為物之發明及方法發明兩種，以「應用」、
        「使用」或「用途」為申請標的之用途發明視為方法發
        明。系爭案名稱為「具有少於N 個輸入/ 輸出(I/O) 接
        腳之N 位元資料匯流排寬度微控制器及其方法」，應屬
        包含物之發明及方法發明之專利申請案。然則其核准時
        之申請專利範圍中第1 項及第11項為獨立項，其所記載
        之IC晶片、微控制器、N 位元資料匯流排及接腳等，均
        屬習知技藝，其獨立項所記載揭露之內容均屬單純描述
        揭示一個「少於N 個輸入/ 輸出(I/O) 接腳之N 位元資
        料匯流排寬度微控制器」的有關習知元件，並未揭露任
        何如何解決「支援N 位元架構，多於N 個接腳需要連接
        到微控制器」問題或達到如何「減少支援N 位元或更特
        別是8 位元微控制器所需要之接腳數」的具體技術。參
        加人雖因系爭案之進行，而於93年1 月28日提出申請專
        利範圍更正本，於獨立項加入「多功能接腳」之記載，
        然綜觀其說明書及圖示，系爭案未曾具體描述所謂「多
        功能接腳」之具體技術內容及特徵。其修正後之申請專
        利範圍所增訂之部分，充其量應僅係其發明之目的，即
        運用該專利後可以達成減少接腳數目之目的，但卻未揭
        露任何足以令熟習技藝之人據以實施之技術內容及特徵
        。
      (6)系爭案之申請專利範圍從未揭露其究係如何達成「多功
        能接腳」之具體技術特徵描述說明。反之，系爭案於其
        說明書中業已自承功能接腳及多功能接腳皆為習知技術
        ，足證系爭案違反前揭專利法第71條第3 款及同法第4
        款之規定。又系爭案說明書中所稱多功能接腳34，其係
        因與多功能方塊數關聯而具有多功能，則所謂「多功能
        方塊」又係以何種技術手段達成，系爭案說明書及被告
        答辯亦隻字未提，足證系爭案之申請專利範圍、說明書
        及其圖示，均未揭露如何達成「多功能接腳」之具體技
        術手段特徵。
    2.對照舉發證據2 、3 （即旗標出版股份有限公司於85年2
      月初版之「EM-78 系列單晶片原理與實例應用」一書及其
      第79、80頁及底面影本）所揭示之單晶片技術內容，系爭
      案顯不具有新穎性：
      (1)舉發證據2 、3 之書底頁顯示其初版日期為85年2 月，
        所提出之技術內容亦與系爭案相同。在第79頁中介紹之
        「EM -78156/256/456 之WDI 控制暫存器」，該系列之
        控制暫存器利用其位元6 控制P60 腳位功能選擇，當位
        元6 為0 時，P60 為雙向I/O 腳，當位元6 為1 時，P6
        0 設定為外部插斷輸入腳。同樣的，在第80頁介紹的「
        EM-78242 /442 的WDI 控制暫存器」，其利用位元7來
        控制P57 腳位功能選擇，當位元7 為0 時，P57 當作普
        通的I/O 腳位，當位元7 為1 時，將P57 當作事件計數
        器，連接TCC 腳位。
      (2)綜上，以系爭案與舉發證據3 相比較，二者均係藉由一
        微控制器產生啟動(1) 或中止(0) 信號，送給控制站存
        器以選擇腳位的多個功能方塊，進而能將過去某些單一
        功能腳位合併在一起形成多功能接腳，使接腳的數量減
        少。系爭案之申請日期為86年4 月28日，優先權日為85
        年5 月24日，而舉發證據2 、3 之出版日期為85年2 月
        ，明顯早於系爭案之優先權日，顯然系爭案於申請前便
        已見於刊物，有違專利法第20條第1 款前段規定，不具
        新穎性。
    3.系爭案於申請前已公開使用：
      (1)舉發證據4 為弘碩電子科技有限公司向原告訂購舉發證
        據3 所述之EM78156 產品所下之訂單，舉發證據4 之抬
        頭便載明交易標的為EM78156 ，其客戶子體編號(CUSTO
        ME RBODY NO.) 為U8156-HL704AP,並且還因應客戶要求
        在產品正面印製商標圖樣及客戶產品編號CJ-95 。
      (2)舉發證據5 的統一發票可證明原告確實販售客戶子體編
        號U8156-HL704AP 的產品給弘碩電子科技有限公司，其
        發票日期為84年12月21日，早於系爭案之優先權日。舉
        發證據6 照片中所顯示之積體電路裝置即為上述訂單及
        統一發票所示銷售商品。
      (3)結合舉發證據4 、5 、6 ，足以證明客戶子體編號U815
        6-HL704AP 之產品，在系爭案之優先權日之前確實已公
        開販售，任何不特定的第三人均可取得使用，且舉發證
        據5 交易之標的為編號U8156-HL704AP 產品，係原告所
        生產之EM78156 系列產品，該系列產品於系爭案優先權
        日前便已見於舉發證據2 、3 所示刊物，並且確有在市
        場上公開銷售之事實，足證系爭案於申請前已被公開使
        用，不具新穎性。
      (4)訴願決定既稱系爭案技術特徵為「多功能接腳」，然原
        處分及訴願決定卻僅以舉發證據4 、5 、6 所揭示之EM
        78156 具有18支腳及20支腳兩種封裝，多於8 個接腳，
        即不予考量該等證據之證據能力，顯然已有疏漏違誤。
        蓋舉發證據4 、5 、6 所揭示之EM78156 產品如亦有運
        用相同之「多功能接腳」技術者，則顯然系爭案之核心
        技術特徵已於申請日前被公開使用，不應准予專利。
    4.系爭案未記載「多功能接腳」之必要技術手段：
      (1)系爭案之申請專利範圍從未揭露其究係如何達成「多功
        能接腳」之具體技術特徵述說明。反之，系爭案於其說
        明書中業已自承功能接腳及多功能接腳皆為習知技術。
        足證系爭案違反前揭專利法第71條第3 款及同法第4 款
        之規定。
      (2)參加人於系爭案遭舉發後，主動聲請修改專利申請範圍
        ，依其第1 項修改內容，足徵系爭案之特徵在於利用「
        多功能接腳」以達到減少接腳之功能，此亦為本件訴願
        決定書理由所採認。然綜觀系爭案申請範圍第1 項記載
        ，卻完全未敘及該「多功能接腳」之具體技術內容。換
        言之，究竟系爭案係運用何種技術而使該第三接腳同時
        具有多功能，系爭案申請範圍顯然均未提及，核屬違反
        上述專利法第71條第4 款之規定。
      (3)依參加人於其說明書中之記載，顯然參加人已自承該圖
        示34之多功能接腳係人們所熟知之技術，而利用雙向I/
        O 埠接腳，串列程式規劃時計接腳，及類似技術達成多
        功能接腳目的的技術，亦屬習知技藝，均為參加人於其
        專利說明書中所自承。
      (4)參加人於理由狀所述「系爭專利之重點係揭露一種積體
        電路(IC)封裝，其將電耦合至N 位元微控制器之接腳數
        目減少至等於或少於N 。系爭專利更正後之申請專利範
        圍獨立項第1 項及第11項，已充分揭示申請專利之標的
        及其構成。又系爭說明書第7 頁第2 段之描述『請參照
        圖1 ，在執行指令時，微控制器12發出適當控制信號至
        控制暫存器16，其啟動或中止供既定接腳34之適當功能
        方塊26。請予察知由於每一接腳34可使用若干功能方塊
        ，故一次僅可啟動一個功能方塊26……』已清楚說明如
        何達成系爭專利之多功能接腳，並於說明書中提供一實
        施例」等語，除與其同份理由狀第4 頁所稱「系爭案之
        發明與『是否採分時多工』等資料傳輸技術並無關係」
        乙辭，顯然互有矛盾外，亦可見參加人亦自承所謂多功
        能接腳雖可連結多個功能方塊，但卻是「一次僅可啟動
        一個功能方塊26」，即所謂多個功能方塊之資料仍需分
        次傳輸，顯然應是採用串列程式規劃時計接腳、串列程
        式規劃資料接腳及類似者等分時、分批多工方式，將資
        訊分次、分批傳輸，均屬習知技術。參加人除修正專利
        申請範圍加列多功能接腳元件外，說明書並未為對應之
        修正補充，迄今仍迴避不說明其達成多功能接腳之具體
        必要技術手段，實有可議。
      (5)系爭案係援引1996年5 月24日申請之美國第08/644,916
        號專利案主張優先權，然參加人以相同美國專利案於日
        本提出之專利對應申請案，特願平0-000000號於日本申
        請時即遭日本特許廳以不具新穎性及進步性，而予以駁
        回其申請案確定：
        日本特許廳之核駁理由通知書中指出：
          (甲)日本特開平00-000000 號公報已揭示「多功能接腳
            」。
          (乙)日本特開平00-000000 號公報已記載「微電腦中輸
            出入接腳之數量少於資料匯流排之位元數N ，用以
            輸出入資料」，因此如系爭案所示之設定「至多為
            N 支」之接腳數，對同業人士而言，並無特別困難
            之處。
          (丙)請求項第11項雖記載「提供IC晶片之步驟；及……
            提供最多為N 支支接腳之步驟，其中該N 支接腳中
            至少有一支為多功能接腳之方法」，但難以認定已
            有記載含有順序要素之特定操作（方法）。因此，
            請求項11之發明，並非明確之方法發明。請求項12
            -19亦同。
        參加人對於該等核駁理由並未提出爭執，而其日本專
          利申請案即告核駁確定。足證系爭案不僅不具進步性
          及新穎性，甚且亦未揭露具體之必要技術手段方法，
          根本不符前揭專利法第19條、第71條第3 款及第4 款
          等規定。
    5.舉發附件2 （即美國第5,463,249 專利案）已揭露I/O 接
      腳數量與匯流排寬度相同之技術。
    6.舉發附件3 （即美國第4,866,508 號專利案）已揭露多功
      能接腳之技術。系爭專利雖稱運用多功能接腳34可有一、
      二、或更多功能方塊與其相連，然卻沒有揭露如何達成該
      項功能之技術手段內容，系爭專利是否果能如其宣稱之單
      一接腳可以不受限制的與無數功能方塊相連，綜其專利說
      明書及有關圖示，均未提出具體技術方法可資佐證。
    7.本件舉發證據為舉發證據2 、3 及舉發附件4 、5 、6 。
      證據13為舉發證據2 、3 的佐證，並非獨立的舉發證據。
      其他的證據為舉發證據2 、3 的佐證。
    8.系爭案說明書第7 頁倒數第2 段僅為概念，並沒有具體實
      施的手段，且圖式也僅為雙重功能。
  (二)被告主張之理由：
    1.舉發附件2 係關於一硬碟記憶單元被整合於一電腦系統中
      作為主記憶單元，該硬碟記憶單元包括一微處理器單元
       (MPU) 32 及一記憶體控制器單元(MCU)33 ，該硬碟記憶
      單元係經由一共同匯流排4 而連接至電腦系統，而舉發附
      件3 係關於一種互連邏輯晶片之方法，其使用一或多個金
      屬層作互連，以形成較複雜之電子系統，其等技術皆與系
      爭案之特徵無關，無法證明系爭案有不符專利要件之情事
      ，故原告之理由自不足採。
    2.系爭案說明書第3 頁開宗明義即說明「本發明．．．尤指
      一種具有少於N 個輸入/ 輸出(1/0) 接腳之N 位元架構(
      亦即資料匯流排寬度) 之微控制器及其方法」，且系爭案
      申請專利範園第1 項及第11項所揭之「該第一接腳、第二
      接腳及多個第三接腳之總數至少為三且少於或等於該資料
      匯流排之匯流排寬度」特徵已隱含要處理少於n 個輸出入
      之技藝，其應已明確定義系爭案實施上之必要技術特徵，
      因此系爭案並無違說明書或圖式不載明實施必要之事項，
      或記載不必要之事項，使實施為不可能或困難，以及說明
      書之記載非發明之真實方法者之情事。
    3.依專利審查基準所載「請求項中記載之用語及內容，於發
      明說明書中有定義及說明者，或請求項之記載雖不明確，
      但在發明說明書中有明確記載者，於解釋該用語或內容時
      ，應參酌發明說明書之記載內容，如有圖式者，應一併參
      酌該圖式。」則就系爭案說明書所揭「每一接腳34之功能
      數等於與該接腳34關聯之功能方塊數。因之，任何接腳34
      可有一、二或更多功能方塊26與其關聯。」，其可使任一
      多功能腳位具有一、二、三或三種以上的功能，來與舉發
      諸證據作技術上之比對，其於理並無不合。
    4.原告主張參加人已自承該圖示34之多功能接腳係人們所熟
      知之技術。惟原告亦忽略系爭案說明書中提及「本發明之
      一項主要特色為，因為接腳34為多功能接腳，故只需要n
      個接腳34-38 ，並且供具有n 位元（亦即8 位元）資料匯
      流排之微控制器12之所有資料控制命令使用全n 位元匯流
      排」，因此原告之主張應係誤解，系爭案接腳34為多功能
      接腳之技藝仍具新穎性及進步性要件。
  (三)參加人主張之理由：
    1.系爭案符合發明專利要件，並無違反系爭案審定時專利法
      第19條規定之情事：
      (1)於系爭案提出其發明以前，業界普遍存在「支援N 位元
        架構，需要多於N 個接腳連接至控制器」的事實，因此
        ，如處理少於N 個輸出入時，將導致「接腳被閒置」之
        情況，此等閒置接腳徒然增加系統的複雜度及製造成本
        ，而無任何技術功效。此問題一直存在，直到系爭案提
        出技術方案，方得有效解決。因系爭案已經被告核准，
        故參加人已取得專利權保護，業界如未取得參加人就此
        一專利技術之授權，即無法解決前述接腳總數大於N的
        問題。而原告謂系爭案所欲解決之問題並不存在云云，
        企圖用單純邏輯論述以否定系爭案之可專利性，其立論
        與事實相違，並非可採。
      (2)系爭案係一組合發明，其首先提出「具有少於N 個輸入
        ／輸出(I/O) 接腳之N 位元資料匯流排寬度之微控制器
        及其方法」，以創新及非顯見之技術手段將各構成要件
        組合，成為一整體發明，明確提出一改進之積體電路封
        裝，包含一具有較小接腳數及較低使用成本之微控制器
        ，使得接腳具有較大之效能並維持既有之處理能力（微
        處理器仍可充分運用內部匯流排寬度作內部快速的處理
        ），可有效減少電耦合至微控制器之接腳數目，解決閒
        置接腳的問題。
      (3)依系爭案的揭示，IC技術領域專業人士即得據以實施該
        技術內容，以少於或等於n 支接腳讓n 位元的微控制器
        正常地運作，並按不同積體電路應用之設計及需求，決
        定合適之多功能接腳數目，減少電耦合至n 位元微控制
        器之接腳數目至少於或等於該資料匯流排之匯流排寬度
        。業界就積體電路應用方式，皆致力尋求減少接腳以提
        昇成本效益之解決方案；例如在機電的應用中，一般業
        界人士均認知：如能以微控制器替代機械開關及其關連
        構件，此乃較佳之應用方式，而具有較多接腳數之微控
        制器則不適於此類應用中，蓋過多之接腳數將增加產品
        之複雜度、成本及尺寸。前述應用之需求，直至系爭案
        發明提出後，才獲致解決。此外，系爭案所揭示之較少
        接腳的微控制器，不僅具有較低的成本，更可提供多樣
        性的功能。
      (4)原告提及「N 位元微控制器係利用分時傳送方式，將N
        位元資訊分二次或多次傳送者」之技術，意指分時多工
        技術亦得有效解決資料傳輸的問題，惟系爭案之發明與
        「是否採分時多工」等資料傳輸技術並無關係。原告據
        而主張系爭案「多至N 個電耦合至該微控制器之接腳」
        與其所要解決之問題的技術手段無必然關聯，其主張自
        有錯誤。
      (5)原告主張系爭案應解決並說明「N 位元微控制器如何一
        次以少於N 個接腳同時傳送N 位元資訊」，惟前此技術
        亦屬資料傳輸之範疇，非系爭案提出一改進之積體電路
        封裝所欲解決之問題，故與系爭案並無相涉。
      (6)採用系爭案所揭示之技術，可減少積體電路產品之複雜
        度、降低製造成本並增加該積體電路之功能性，是系爭
        案已有效解決了習知技術所面臨之難題，產生了突出的
        技術特徵，顯然具有新穎性及進步性。
    2.系爭案具有新穎性，並無違反系爭案審定時專利法第20條
      第1 款前段規定之情事：
      (1)證據2 之8 位元IC封裝仍需有多於8 個接腳(18 支接腳
        及20支接腳兩種封裝) ；顯然證據2 從未意識到系爭案
        方法所欲解決之接腳總數過多之技術瓶頸，更遑論可由
        彼等之教示推出系爭案之技術手段。換言之，證據2之
        技術手段與系爭案完全不同，完全無法揭示系爭案之多
        功能接腳的技術內容。
      (2)證據2 及證據3 不影響系爭案方法之新穎性，蓋其所提
        出之雙功能接腳，係採用0 或1 的控制方式，故最多只
        有雙功能，無法做到多功能，與系爭案所述具有一、二
        ，或更多功能之多功能接腳並非相同。
      (3)證據4 、5 、6 為EM78156 產品之訂單、銷售發票及產
        品外觀照片，該8 位元IC封裝有18支接腳及20支接腳兩
        種封裝，多於8 個接腳，顯然與系爭案「具有少於N 個
        輸入／輸出(I/ O)接腳之N 位元資料匯流排寬度之微控
        制器及其方法」完全無關，故該產品在系爭案之優先權
        日前公開販售，不足以證明系爭案於申請前已被公開使
        用。
      (4)原告從未能提出任何具有至多n 支電耦合接腳封裝之n
        位元微控制器之先前技術文獻。
    3.系爭案並無違反系爭案審定時專利法第22條第3 項及同法
      第71條第3 款與第4 款規定之情事：
      (1)系爭案審定時專利法第22條第3 項所謂「可據以實施」
        之程度，依被告於89年1 月刊行之專利審查基準第1-3-
        4 頁所明示者，係指「依申請當時之技術知識，可以正
        確理解，並能再現（追試）申請專利之發明者」而言。
        準此，決定一專利申請案之說明書的揭露程度是否符合
        前揭專利法第22條第3 項規定時，自應立於「熟悉該項
        技術者」之立場進行判斷。
      (2)所謂「熟悉該項技術者」，依被告刊行之專利審查基準
        第1-2-19頁之解釋，一專利說明書所應具備之揭露程度
        ，並非應窮盡一切細節性之說明或舉證，而是僅需使熟
        悉此技者於閱讀時，基於其原有之技術知識水準，並發
        揮其創作能力後，得以瞭解並據以實施之程度即可。
      (3)系爭案更正後之申請專利範圍獨立項第1 項及第11項分
        別明確記載一積體電路(IC)包裝及一操作積體電路(IC)
        包裝之方法。而系爭案之重點係揭露一種積體電路(IC)
        封裝，其將電耦合至n 位元微控制器之接腳數目減少至
        等於或少於n 。系爭案更正後之申請專利範圍獨立項第
        1 項及第11項，已充分揭示申請專利之標的及其構成。
        又系爭案說明書第7 頁第2 段之描述「請參照圖1 ，在
        執行指令時，微控制器12發出適當控制信號至控制暫存
        器16，其啟動或中止供既定接腳34之適當功能方塊26。
        請予察知由於每一接腳34可使用若干功能方塊，故一次
        僅可啟動一個功能方塊26。... 」已清楚說明如何達成
        系爭案之多功能接腳，並於說明書中提供一實施例。
      (4)系爭案說明書及申請專利範圍已提供詳盡說明，如以前
        述「熟悉該項技術者」應有之知識水準及創作能力觀之
        ，任何技藝人士均可憑藉其既有知識，或依循說明書之
        說明及該等先前文獻之內容，獲得了解並據以實施，則
        系爭案說明書之揭露內容應已符前揭規定。原告並未依
        據既有之知識或技術，亦未發揮一般創作能力瞭解系爭
        案說明書揭示內容（包括實施例）所能合理延伸之範圍
        ，即率論斷系爭案未提出具體技術方法，並謂依照系爭
        案說明書之內容，該技術尚非可得實施，其顯然並非立
        於「熟悉此技者」之標準所論述進行審查，其主張亦違
        反經驗法則。再者，原告亦未針對系爭案說明書之揭示
        何以不足使技藝人士瞭解並據以實施之科學上理由予以
        說明，其空泛指摘，並無理由。
      (5)參加人已在市場上推出相當多實施系爭案之產品，且原
        告亦已利用此一發明生產相關侵害系爭案之產品，從事
        不法競爭，既然兩造均有實施系爭案技術內容之相關產
        品公開上市，顯然系爭案確可據以實施。原告謂熟習該
        項技術者無法瞭解系爭案記載內容並據以實施，故系爭
        案違反前揭專利法第22條第3 項規定云云，並非事實。
        而原告復主張系爭案有「說明書或圖式不載明實施必要
        之事項，或記載不必要之事項，使實施為不可能或困難
        者」或「說明書之記載非發明之真實方法者」之情形，
        故構成同法第71條第3 款與第4 款之情事云云，亦與事
        實相悖。
      (6)原告完全曲解系爭案之描述，誤認系爭案說明書自承「
        多功能接腳」為習知。蓋系爭案說明書第7 頁之描述「
        接腳34-38 所必須支援微控制器12之功能為精於此項技
        藝者所熟知，... 接腳34-38 供支援微控制器12之很多
        功能，其均為人們所熟知」係指多功能接腳所支援之多
        項功能，該等功能係屬習知；而支援哪些功能與系爭案
        之發明無關，故系爭案並無描述前述功能之必要。前述
        專利說明書中之說明文字，並未表示「多功能接腳」為
        習知。實則，系爭案接腳34為多功能接腳之技藝仍具有
        新穎性及進步性。
      (7)舉發附件2 係關於一硬碟記憶單元被整合於一電腦系統
        中作為主記憶單元，該硬碟記憶單元包括一微處理器單
        元（MPU ）32，及一記憶體控制器單元（MCU ）33；該
        硬碟記憶單元係經由一共同系統匯流排4 而連接至電腦
        系統。此附件2 並未揭示電耦合接腳總數與微處理器資
        料匯流排寬度之關係，因此與系爭案並無關係。
      (8)舉發附件3 係關於一種互連邏輯晶片之方法，其使用一
        或多個金屬層作互連，以形成較複雜之電子系統。此附
        件3 亦未揭示電耦合接腳總數與微處理器資料匯流排寬
        度之關係，因此與系爭案並無關係。
      (9)上開附件2 及附件3 不論單獨或合併來看，均未能揭示
        或教示系爭案之發明，原告亦無法說明該等引證資料與
        系爭案之技術特徵有何關聯，是前揭附件與系爭案並無
        關係，無法證明系爭案有不符專利要件之情事。
    4.系爭案之可專利性已獲美國專利商標局所肯認：
      系爭案之發明獲美國專利商標局審查通過准予專利，顯見
      系爭案確實具有突出之技術特徵，而原告遍尋各國專利技
      術乃至於學說論文及業界產品等，亦皆無法否定系爭案之
      新穎性及進步性。由我國政府長期致力加入WTO 等與智慧
      財產有關之國際組織，並逐步修法以期我國專利制度能與
      國際潮流相契合，以此觀之，被告及法院於審查系爭案之
      可專利性時，自應併同參考其他先進國家所採納之標準。
      準此，系爭案之可專利性自應予以肯定。
    5.系爭案解決的技術難題為多功能處理器並非同時使用接腳
      ，有的是同時使用，有的是接續使用，所以接腳要保留，
      因此接腳數很多。如果能夠統合，就可以解決接腳數的問
      題。以功能塊的方式來替代，將互斥的功能塊整合後以功
      能接腳來取代，此為系爭案的基本技術特徵。於說明書圖
      1 及專利說明第5 到第7 頁有就此部分為說明。本件產品
      已經商品化，原告也生產類似的產品，可見專利可以實施
      。
    6.參加人於93年1 月所為的專利範圍修正，但專利說明書並
      沒有配合為修正的理由是於申請專利範圍中加入的部分為
      接地接腳耦合到控制器，再做電源與接地線的敘述而已，
      此部分於專利說明書第6 頁第2 段都有敘述，所以專利說
      明書不需配合93年1 月份的專利範圍修正為修正。
    7.原告主張系爭案的日本對應案的申請經過駁回參加人沒有
      任何救濟，係基於商業經濟利益及訴訟費用的考量，並非
      默認日本的核駁理由。且舉發證據需於審定之前提出，原
      告主張日本核駁案為舉發審定之後的證據，於本件不能審
      酌。
    8.系爭案說明書第7 頁倒數第2 段及第6 頁倒數第7 行起的
      文字敘述，搭配圖1 多功能接腳ＦＢ兩者間以短劃線為描
      述，此為多功能接腳的揭露。
　　理  由
一、系爭案係於86年4 月28日申請，優先權日為1996年5 月24日
    ，被告於87年5 月6 日審定准予專利，系爭案是否有應撤銷
    之事由，應以核准審定時所應適用之83年1 月21日修正公布
    之專利法規定為斷。次按，「稱發明者，謂利用自然法則之
    技術思想之高度創作。」、「凡可供產業上利用之發明，無
    下列情事之一者，得依本法申請取得發明專利：一、申請前
    已見於刊物或已公開使用者。．．．」、「發明係運用申請
    前既有之技術或知識，而為熟習該項技術者所能輕易完成時
    ，雖無前項所列情事，仍不得依本法申請取得發明專利。」
    分別為系爭案核准時專利法第19條、第20條第1 項第1 款及
    第2 項所明定。復按「說明書或圖式不載明實施必要之事項
    ，或記載不必要之事項，使實施為不可能或困難者。」及「
    說明書之記載非發明之真實方法者。」專利專責機關應依職
    權撤銷其發明專利權，為前揭專利法第71條第3 款及第4 款
    所規定。
二、系爭案於93年1 月28日申請更正系爭案申請專利範圍，將申
    請專利範圍第1 、3 、5 、8 、9 、10、11、13、15、18及
    19項更正，經被告審查，認系爭案申請專利範圍更正本係進
    一步突顯系爭案之技術特徵，與87年12月11日公告本比較，
    為申請專利範圍之減縮，且未超出申請時原說明書或圖式所
    揭露之範圍，亦未實質擴大或變更申請專利範圍，符合專利
    法第64條第1 項第1 款及第2 項之規定而准予更正，並依更
    正後之申請專利範圍審查。因此，本件應依更正後之申請專
    利範圍加以論究，應先敘明。
三、系爭案更正後申請專利範圍共20項，除第1 、11項為獨立項
    外，其餘為附屬項。系爭案申請專利範圍第1 項為一種積體
    電路（IC）包裝，包含：一IC晶片，有一微控制器，其中有
    n 位元資料匯流排；一第一接腳電耦合至該微控制器，其中
    該第一接腳係作為一電源接腳；一第二接腳電耦合至該微控
    制器，其中該第二接腳係作為一地線接腳；以及多個第三接
    腳電耦合至該微控制器，其中該多個第三接腳係功能接腳，
    該多個接腳中至少一接腳係為多功能接腳，該第一接腳、第
    二接腳及多個第三接腳之總數至少為三且少於或等於該資料
    匯流排之匯流排寬度。第11項為一種操作積體電路（IC）包
    裝之方法，包含下列步驟：提供一IC晶片，有一微控制器，
    其中有n 位元資料匯流排；提供一第一接腳電耦合至該微控
    制器，其中該第一接腳係作為一電源接腳；提供一第二接腳
    電耦合至該微控制器，其中該第二接腳係作為一地線接腳；
    以及提供多個第三接腳電耦合至該微控制器，其中該多個第
    三接腳係功能接腳，該多個第三接腳中至少一接腳係為多功
    能接腳，該第一接腳、第二接腳及多個第三接腳之總數至少
    為三且少於或等於該資料匯流排之匯流排寬度。
四、原告主張系爭案僅係提出一空泛概念構想，卻無可據以實施
    之具體技術手段，系爭案並未揭露任何如何解決「支援N 位
    元架構，多於N 個接腳需要連接到微控制器」問題或達到如
    何「減少支援N 位元或更特別是8 位元微控制器所需要之接
    腳數」的具體技術。其修正後之申請專利範圍所增訂之部分
    ，充其量應僅係其發明之目的，即運用該專利後可以達成減
    少接腳數目之目的，但卻未揭露任何足以令熟習技藝之人據
    以實施之技術內容及特徵，系爭案違反前揭專利法第71條第
    3 款及同法第4 款之規定等等。
五、經查，系爭案依其前述申請專利範圍更正本已將其第1 項及
    第11項之特徵予以明確定義，並無不屬發明專利範疇之情事
    。而系爭案於專利說明書相關技術說明已記載「8 位元架構
    （亦即微控制器之資料匯流排寬度為8 位元寬）為在現今微
    控制器所使用之代表性架構。此種及其他大小之微控制器，
    其問題，支援N 位元架構，多於n 個接腳需要連接至微控制
    器。減少支援n 位元或更特別是8 位元架微控制器所需要之
    接腳數，使藉以減低使用該裝置之總成本，保持有限之空間
    等情。而匯流排係指電腦組件間規範化的交換資料（Data）
    的方式，即以一種通用的方式為各組件提供資料傳送和控制
    邏輯。匯流排係按照固定路線，傳輸來回不停運作的位元（
    bit ）。這些線路在同一時間內都僅能負責傳輸一個位元。
    因此，必須同時採用多條線路才能傳送更多資料，而匯流排
    可同時傳輸的資料數稱為寬度（width ），以位元為單位，
    匯流排寬度愈大，傳輸效能就愈佳。基於線路在同一時間內
    都僅能負責傳輸一個位元，則連接至微控制器之資料匯流排
    寬度為8 位元寬之架構原則上須有8 個接腳，再加上電源及
    接地接腳，則依系爭案申請當時之技術，支援N 位元架構，
    多於n 個接腳需要連接至微控制器之問題並非不存在。而系
    爭案技術內容可減少支援n 位元或更特別是8 位元架微控制
    器所需要之接腳數，使藉以減低使用該裝置之總成本，保持
    有限之空間，亦非無突出之技術特徵或功效之增進。原告所
    指倘若N 位元微控制器係利用分時傳送方式，將N 位元資訊
    分二次或多次傳送者，即根本不需要有大於N 的接腳數。即
    是參加人主張於微處理器進行正常操作中如處理少於N 個輸
    出入，將導致接腳被閒置之情況，此等閒置接腳徒然增加系
    統的複雜度及製造成本，而無任何技術功效所需解決問題。
    但此一問題存在卻不能作為習知N 位元架構之微處理器非無
    可能在每個工作週期均傳送、接收N 位元寬度之資料，而有
    N 位元架構微處理器需使用多於N 支接腳的難題存在之論據
    。原告雖主張系爭案並未揭露任何如何解決「支援N 位元架
    構，多於N 個接腳需要連接到微控制器」問題或達到如何「
    減少支援N 位元或更特別是8 位元微控制器所需要之接腳數
    」的具體技術。但查，系爭案於其申請專利範圍第1 項界定
    一種積體電路（IC）包裝，於第11項界定一種操作積體電路
    （IC）包裝之方法，另以其餘附屬項（詳如專利說明書之記
    載）界定其附屬特徵或細部技術內容，系爭案以該等請求項
    作為權利主張之範圍。至於其實施之技術手段於專利說明書
    第6 頁第13行起至第8 頁第1 行，已說明各構件連結及作用
    關係、接腳34可能為單一功能接腳或多功能接腳34，每一接
    腳34之功能數等於與該接腳34關聯之功能方塊數，任可接腳
    34可有一、二，或更多功能方塊與其關聯，並配合圖式之參
    照，已將系爭案技術特徵所在之接腳34-38 之數少於或等於
    微控制器12之資料匯流排寬度之實施方式加以具體記載。另
    系爭案創作摘要亦載明系爭案揭示一種積體電路(IC)包裝，
    包含一IC晶片有一微控制器，其中有一N 位元資料匯流排，
    及多至n 個電耦合至微控制器之接腳。IC包裝也包括一耦合
    至微控制器之控制暫存器，供接收來自微控制器之啟動及中
    止信號。一個或多個接腳有一個或多個與其關聯之功能方塊
    。每一功能方塊界定一指定之功能供其對應之接腳。因此，
    每一有許多對應功能方塊之接腳有許多相等於對應功能方塊
    數之潛在功能。一既定接腳之特定功能係由來自控制暫存器
    之啟動信號所選擇，其依來自微控制器之適當命令選擇適當
    功能方塊。使用具有多功能之接腳，…藉以允許N 位元架構
    微控制器使用少於或等於n 個接腳等語。並無說明書或圖式
    不載明實施必要之事項，或記載不必要之事項，使實施為不
    可能或困難，或記載非發明之真實方法之情形，原告主張系
    爭案有違前揭專利法第71條第3 款及第4 款部分，非屬可採
    。
六、原告雖主張舉發證據2、3（即旗標出版股份有限公司於85年
    2月初版之「EM-78系列單晶片原理與實例應用」一書及其第
    79、80頁及底面影本）所揭示之單晶片技術內容，在第79頁
    中介紹之「EM -78156/256/456之WDI控制暫存器」，該系列
    之控制暫存器利用其位元6控制P60腳位功能選擇，當位元6
    為0 時，P60 為雙向I/O 腳，當位元6 為1 時，P60 設定為
    外部插斷輸入腳。同樣的，在第80頁介紹的「EM-78242/442
    的WDI 控制暫存器」，其利用位元7 來控制P57 腳位功能選
    擇，當位元7 為0 時，P57 當作普通的I/O 腳位，當位元7
    為1 時，將P57 當作事件計數器，連接TCC 腳位。以系爭案
    與舉發證據3 相比較，二者均係藉由一微控制器產生啟動(1
     )或中止(0 )信號，送給控制站存器以選擇腳位的多個功能
    方塊，進而能將過去某些單一功能腳位合併在一起形成多功
    能接腳，使接腳的數量減少，可證明系爭案顯不具有新穎性
    。結合舉發證據4 、5 、6 ，足以證明客戶子體編號U8156-
    HL704AP 之產品，在系爭案之優先權日之前確實已公開販售
    ，任何不特定的第三人均可取得使用，且舉發證據5 交易之
    標的為編號U8156-HL704AP 產品，係原告所生產之EM78156
    系列產品，該系列產品於系爭案優先權日前便已見於舉發證
    據2 、3 所示刊物，並且確有在市場上公開銷售之事實，足
    證系爭案於申請前已被公開使用，不具新穎性等等。但查，
    舉發證據2 、3 「EM-78 系列單晶片原理與實例應用」一書
    中第79、80頁所揭示EM-78156/256/456之P60 腳位係作為雙
    向I/O 腳或作為外部插斷輸入腳，EM-78242/442之P57 腳位
    則為普通I/O 腳位或是代替TCC 腳位，其等所揭示之技術手
    段僅能達成具有雙重功能之接腳，而系爭案每一接腳34之功
    能數等於與該接腳34關聯之功能方塊數，任可接腳34可有一
    、二，或更多功能方塊與其關聯，舉發證據2 、3 揭露之技
    術內容並無法達成系爭案可使任一腳位具有一、二、三或三
    種以上的功能數。因此，系爭案之技術手段與證據2 、3 所
    揭示者並不相同，且非熟習該項技術者運用證據2、3所能輕
    易完成，舉發證據2 、3 尚難證明系爭案不具新穎性及進步
    性。
七、又舉發證據4、5、6、7分別為弘碩電子科技有限公司向原告
    訂購EM78156產品之訂單、統一發票及產品照片暨弘碩電子
    科技有限公司出具之具結書。舉發證據4 、5 、6 、7 之「
    EM78 156」產品，係一8 位元微處理器，但上開證據資料並
    未揭示或教示前述系爭案申請專利範圍第1 項所揭示構造特
    徵，以及第11項所揭之一種操作積體電路(IC)包裝之方法特
    徵，包括該多個接腳中至少一接腳係為多功能接腳，該第一
    接腳、第二接腳及多個第三接腳之總數至少為三且少於或等
    於該資料匯流排之匯流排寬度，難謂以舉發證據4 、5 、6
    、7 即認可證明與系爭案技術手段相同，自不足以證明系爭
    案不具新穎性。且其舉發證據4 、5 、6 、7 既未揭示或教
    示前述系爭案申請專利範圍第1 項所揭示構造特徵，以及第
    11項所揭之一種操作積體電路(IC)包裝之方法特徵，並達成
    系爭案可減低使用該裝置之總成本，保持有限之空間之功效
    增進。自亦不足以證明系爭案不具進步性。舉發證據8 、9
    、10分別為美國第5,847,450 號專利案（系爭案優先權案，
    及與系爭專利對照表）及其申請過程檔案（含中譯本）暨美
    國專利律師針對該過程之分析報告。舉發證據11、12為歐洲
    專利局針對系爭案的歐洲專利申請案核發之核駁理由書及參
    加人答辯理由書、舉發證據13為參加人委託台大慶齡工業研
    究中心出具之專利侵害鑑定報告。上開舉發證據所涉及者為
    外國法律規定，惟世界各國均有其專利法、施行細則、及審
    查基準，其規定在各國未必相同，自無拘束專利專責機關依
    法所為專利舉發審定之效力。另證據13台大慶齡工業研究中
    心所出具之專利侵害鑑定報告，係針對依據證據2 之技術所
    生產之EM78P152微處理器與系爭案原申請專利範圍所作成之
    專利侵害分析；而本件則係以系爭案更正後申請專利範圍與
    引證諸案所揭露之技術內容為比較，所審查者係發明專利新
    穎性及進步性之專利要件，二者審究內容已非完全相同，亦
    無拘束專利專責機關依法所為專利舉發審定之效力，均據被
    告及訴願決定敘明在卷，核無不合，上開舉發證據8-13尚不
    能作為本件有利判斷之論據。
八、又原告所提舉發證據附件2之美國第5,463,249專利案為具有
    線路基板之電子電路系統單元，依其圖式第4B圖揭示關於一
    硬碟記憶單元被整合於一電腦系統中作為主記憶單元，該硬
    碟記憶單元包括一微處理器單元 (MPU)32、一記憶體控制器
    單元(MCU)33、緩衝記憶體單元 (MEMU)34、I／O緩衝單元31
    、及複數I／O連接器接端35B，I／O連接器接端35B連接至複
    數半導體晶粒31至34及接端24A之路徑，該硬碟記憶單元係
    經由一共同匯流排4而連接至電腦系統。依舉發附件證據2之
    說明及圖式，其僅指出微控制器跟其他的栓器接駁情形，並
    未載明微控制器的N個輸入/輸出 (I/O)接腳少於或等於資料
    匯流排寬之技術內容。舉發證據附件2不能證明系爭案第1項
    或第11項不具新穎性。而系爭案微控制器的N 個輸入/ 輸出
     (I /O) 接腳少於或等於資料匯流排寬之技術內容，可減少
    支援n 位元，特別是8 位元架微控制器所需要之接腳數，使
    藉以減低使用該裝置之總成本，保持有限之空間，具有功效
    之增進，舉發證據附件2 亦不能證明系爭案第1 項或第11項
    不具進步性。舉發證據附件3 之美國第4,866,508 號為可快
    速個人化設計及具特定測試能力之IC封裝，在第4 圖揭示關
    於一種互連之邏輯功能，其電路可利用解碼器28致能與其相
    連之栓住器21C 、計數器21B 、及泛用型邏輯功能方塊21A
    中之一者，而可選擇多至8 個功能性數位電路方塊中之一者
    ，其使用一或多個金屬層作互連，以形成較複雜之電子系統
    。依其圖式第4 圖顯示多功能接腳是configuration jumper
    來控制的，功能數目是有限制性的(8個功能要3 接腳來達成
    ) 。舉發證據附件3 並未記載微控制器之資料匯流排之位元
    數，亦未敘述微控制器耦接之接腳總數或其中之I ／O 型接
    腳之總數，舉發證據附件3 不能證明系爭案第1 項或第11項
    不具新穎性。而系爭案是搭配控制暫存器和微控制器來控制
    選擇功能，達到一接腳可輸出/ 入不同功能的效果，功能數
    目未被接腳之數目限制，其微控制器的N 個輸入/ 輸出(I/O
     )接腳少於或等於資料匯流排寬之技術內容，可減少支援n
    位元，特別是8 位元架微控制器所需要之接腳數，使藉以減
    低使用該裝置之總成本，保持有限之空間，具有功效之增進
    ，舉發證據附件3 亦不能證明系爭案第1 項或第11項不具進
    步性。另系爭專利申請專利範圍第2 至10項、第12至20項為
    第1 、11項獨立項之附屬項，該附屬項之技術內容應包含獨
    立項之技術內容，故亦具新穎性及進步性。
九、舉發證據附件4 為系爭案的第1 圖加註舉發證據2 記載該電
    路的頁數、舉發證據附件5 、6 為舉發證據2 分述於不同頁
    數的電路還原圖及電路組合圖、舉發證據附件7 為證據13中
    的比較表與證據2 內容的對照表，其均係作為上開舉發證據
    之補充說明之用，而舉發證據2 、證據13既不足以證明系爭
    案不具新穎性及進步性，已如前述，舉發證據附件4 、5 、
    6 、7 亦不足以證明系爭案不具新穎性及進步性。至於原告
    於審理中所提系爭案日本對應申請案例，均屬舉發新證據，
    無從於本件加以審究，且其案情與本件有所差異，自難援引
    比附，作為有利原告判斷之論據。
十、從而本件被告以系爭案未違反核准審定時專利法第19條、第
    20條第1 第1 款、第2 項、第71條第3 、4 款之規定，而為
    舉發不成立，於法核無不合。訴願決定予以維持，亦屬妥適
    。原告主張前詞，請求撤銷訴願決定及原處分，並命被告應
    作成系爭案舉發成立之處分，為無理由，應予駁回。
據上論結，本件原告之訴為無理由，爰依行政訴訟法第98條第3
項前段，判決如主文。
中　　華　　民　　國　　96　　年　 　7　　月　 26  　 日
                          第三庭審判長法　官  姜素娥
           　　　　　　　　     　　　法　官　曹瑞卿
           　　　　　　　　     　　　法　官  陳國成
上為正本係照原本作成。
如不服本判決，應於送達後20日內向本院提出上訴狀並表明上訴
理由，如於本判決宣示後送達前提起上訴者，應於判決送達後20
日內補提上訴理由書（須按他造人數附繕本）。
中　　華　　民　　國　　96　　年　 　7　　月　 27  　 日
      　　　　　　　　　   　 　      書記官  王英傑
